臺灣臺南地方法院刑事判決　　　　　　　 99年度訴字第173號
公　訴　人　臺灣臺南地方法院檢察署檢察官
被　　　告　張富堡
輔　佐　人　鄭素梅
選任辯護人　藍慶道律師
上列被告因違反毒品危害防制條例案件，經檢察官提起公訴（98
年度毒偵字第2750號），本院判決如下：
    主  文
張富堡施用第一級毒品，處有期徒刑捌月。
    事  實
一、張富堡曾因施用毒品案件，經觀察、勒戒後，認無繼續施用
    毒品傾向，於民國九十六年八月一日釋放，詎猶未能戒除毒
    癮，復基於施用第一級毒品海洛因之犯意，於前開觀察勒戒
    執行完畢後五年內，又於九十八年一月十日上午三時十二分
    許為警採尿前二十六小時內某時，在不詳處所，施用海洛因
    一次。嗣警於九十八年一月九日二十三時三十分許，在臺南
    縣永康市○○○路開元橋前，盤查張富堡後，經其同意由警
    採驗其尿液送驗結果，發現其尿液檢體呈鴉片類陽反應，乃
    悉上情。
二、案經臺南縣警察局永康分局報告臺灣臺南地方法院檢察署檢
    察官偵查起訴。
    理  由
壹、程序方面
一、公訴人就起訴之犯罪事實提出下列證據：(一)被告先前供述、
    (二)長榮大學尿液檢驗結果確認報告、(三)尿液檢驗管制紀錄清
    冊、(四)送驗尿液編號名冊年籍對照表。
二、被告對上開證據之證據能力均無意見。
三、本院認：
  (一)被告之先前供述──
    按被告之自白非出於強暴、脅迫、利誘、詐欺、疲勞訊問、
    違法羈押或其他不正之方法，且與事實相符者，得為證據，
    刑事訴訟法第一百五十六條第一項定有明文。經查：被告於
    警詢、偵查中及本院審理之供述，並無出於任何不正之方法
    所得，具有任意性，在與事實相符部分，依法自有證據能力
    。
  (二)長榮大學確認報告──
  1.按審判長、受命法官或檢察官，得就鑑定事項有特別經驗或
    經政府機關委任有鑑定職務者，選任為鑑定人，或囑託醫院
    、學校或其他相當之機關、團體為鑑定，或審查他人之鑑定
    ，刑事訴訟法第一百九十八條及第二百零八條明文規定。而
    鑑定之目的，在發現真實，以供法院之採證，係依替代性之
    調查證據方法，以其判斷之意見，為其證據資料。鑑定人應
    將鑑定之經過及其結果，向法院以言詞或書面報告，準用人
    證之規定，由當事人、代理人或辯護人直接詰問之，性質上
    屬於被告以外之人於審判外之陳述，而係傳聞證據，然既有
    上開鑑定規定，為刑事訴訟法第一百五十九條第一項所指「
    法律有規定」之情形。又因司法警察機關調查中之案件，為
    因應實務上、或因量大或有急迫之現實需求，併例行性當然
    有鑑定之必要者，如DNA鑑定，基於檢察一體原則，得由該
    管檢察長對於轄區內之案件，以事前概括選任鑑定人或囑託
    鑑定機關團體方式，俾便轄區內之司法警察官、司法警察對
    於調查中之此類案件，得即時送請先前已選任之鑑定人或囑
    託之鑑定機關、團體實施鑑定，以求時效，毒品案件，經衛
    生署指定之合格私人醫療院所（機構）亦得納入鑑定之單位
    （法務部九十二年九月一日法檢字第0920035083號函參照）
    。
  2.經查：長榮大學出具尿液之檢驗報告，係由查獲之警察機關
    依照上級檢察機關首長函示指示而送請該鑑定單位進行鑑定
    所得結果，並均載明其鑑定之方法，雖屬傳聞證據，然均合
    於刑事訴訟法第一百五十九條第一項所認「法律有規定」之
    情形，依法均有證據能力。
  3.其餘認定事實所引用之下列卷內所有卷證資料（包含文書證
    據、物證等證據），並無證據證明係公務員違背法定程序所
    取得，被告及其辯護人於本院審理終結前就卷內其他卷證資
    料之證據能力均表示無意見，且卷內之文書證據，亦無刑事
    訴訟法第一百五十九條之四之顯有不可信之情況與不得作為
    證據之情形，則依刑事訴訟法第一百五十九條之五之規定，
    自得作為證據。
貳、實體方面
一、訊據被告矢口否認有施用海洛因犯行，辯稱：我在警局因尿
    濕褲子，我將褲子脫下丟向警方，警察不高興，要害我，而
    且警方並沒有將採得之尿液彌封，我懷疑尿液遭調包云云。
    經查：
  (一)被告於九十八年一月十日上午三時十二分許，為警採尿送驗
    結果，呈嗎啡陽性反應，有尿液檢驗管制紀錄清冊、送驗尿
    液編號名冊年籍對照表、長榮大學尿液檢驗結果確認報告在
    卷可稽。又本院將上開尿液再送請法務部調查局鑑定，檢驗
    結果亦呈嗎啡陽性反應，且因總嗎啡濃度高於游離嗎啡濃度
    ，故認定係人體代謝鴉片類毒品所致，亦有該局九十九年五
    月十三日調科壹字第09900163850號函在卷為憑，而人體服
    用海洛因後，尿液可檢出嗎啡之時間，與服用劑量、服用頻
    率、服用方式、飲用水量之多寡、個人體質及其代謝情況等
    因素有關，平均為二至四天可檢出嗎啡陽性反應，迭遽行政
    院衛生署管制藥品管理局函示明確（如：九十二年三月十日
    管檢字第０九二０００一四五九號、九十二年七月二十三日
    管檢字第０九二０００五六０九號等等），足見被告確於員
    警採尿前二十六小時內某時施用海洛因無訛。
  (二)被告雖辯稱：其遭員警夾怨報復，尿液遭調包云云，惟本院
    將被告於本院排放之尿液一瓶，及前開員警採取之尿液二瓶
    （下分別稱甲瓶、乙瓶）併送鑑定，其中甲瓶因有效DNA含
    量不足，無法檢出料線體DNA序列，另比對乙瓶及本院排放
    之尿液，檢出之粒線體DNA HVI序列均相同，研判上述檢體
    很有可能（機率99.37%以上）來自同一人或其同母系血緣關
    係之人，有法務部調查局DNA鑑識實驗室九十九年五月十九
    日調科肆字第09900221620號鑑定書一份在卷足據，顯見並
    無被告所辯尿液被調包之情事。是被告否認犯行，委不足採
    ，本案事證明確，被告犯行洵堪認定。
二、論罪科刑：
  (一)核被告所為，係犯毒品危害防制條例第十條第一項之罪。被
    告施用毒品前持有之低度行為，已為施用之高度行為吸收，
    不另論罪。
  (二)被告之辯護人雖辯護稱：被告患有雙相情感疾病、躁型、重
    度伴有精神病行為，情感性精神分裂症，其行為時之精神狀
    況應已符合刑法第十九條減輕其刑或不罰之要件等語。惟被
    告經鑑定後，依卷附行政院衛生署嘉南療養院一百年三月三
    十日嘉南司字第1000002098號函暨所附司法精神鑑定報告書
    所載，係認：張員對於犯案經過仍能記得，且人時地可清楚
    表達，針對案發過程，亦表示當時並無明顯症狀干擾，可明
    瞭使用海洛因即為犯法行為，完全否認當時施用毒品，並表
    示係警察調包檢驗所致。故就精神狀態而言，張員當時未達
    完全無法明辨是非、清楚事理之程度。雖難排除當時有幻聽
    、幻視症狀出現，但據張員所述，其精神疾病，並未直接對
    犯案行為有直接影響或明顯因果關係，亦即張員雖罹患情感
    性情神分裂症，其認知功能仍能處理一般事物，不致達到因
    精神障礙或心智缺陷，致不能辨識其行為違法或欠缺其依辨
    識而行為之能力，亦未達辨識其行為違法或依其辨識而行為
    之能力顯著減退之狀況。堪認被告行為時之精神狀況，尚未
    達無刑法第十九條所規定，不罰或減輕其刑之程度。又辯護
    人雖以卷附嘉南療養院於九十八年八月二十二日開立之診斷
    證明書，已載被告所患精神疾病為重度，而此一診斷證明書
    開立之時間，距本案案發時間相距數月，反觀上開鑑定時間
    距被告行為時約一年九月，既同為嘉南療養院所出具之診斷
    ，二相比較，再參照最高法院二十四年上字第二八四四號判
    例意旨：「刑法上所謂心神喪失人，非以其心神喪失狀態毫
    無間斷為必要，如果行為時確在心神喪失之中，即令其在事
    前事後偶回常態，仍不得謂非心神喪失人」，自以距案發時
    較近之判斷較為可採；另被告則以，因嘉南療養院對安全檢
    查未確實執行，以致被告在就醫時，持打火機燒傷自己，被
    告家屬曾向院方表示，希望酌予賠償之意，院方因而心生不
    滿，以致未能公正鑑定。惟上開鑑定報告參考資料來源，除
    被告歷次就醫之病歷外，尚包含本案卷內所有之證據資料，
    其中被告之警詢筆錄乃為案發當日員警所製作，與前述九十
    八年八月二十二日之診斷證明書距離案發時間更為接近，而
    觀諸此份筆錄所載，被告對員警之詢問，均能明瞭問題之內
    容且切題回答，鑑定人員參酌上開資料，再依據被告個人成
    長過程等一切情況、精神疾病史，並施予身體、實驗室、精
    神狀態及心理衡鑑等各種檢查及臨床診斷，以其專業知識綜
    合研判後所為之鑑定，且又無何違反常理之處，當無不予採
    信之理。至於被告方面質疑醫院態度偏頗云云，惟依被告所
    述，態度不佳之醫生名叫「○○邦」或「○邦○」，及一位
    張姓主任，而本案負責鑑定之醫生乃為李俊宏及王銍清，均
    非被告所指對其有偏見之醫生，是被告指一質疑，尚不足引
    為其所利之認定。
  (三)爰審酌被告因施用毒品，業經觀察勒戒完畢，一年多後，又
    再犯本案，足認悔意不堅，且犯後又一再飾詞否認犯行，殊
    屬不該，及施用毒品究屬自戕行為等一切情狀，量處如主文
    所示之刑。
據上論斷，應依刑事訴訟法第二百九十九條第一項前段、毒品危
害防制條例第十條第一項，刑法第十一條，判決如主文。
本案經檢察官黃淑妤到庭執行職務
中    華    民    國   100    年    6     月    30    日
        刑事第十一庭    審判長法  官  鍾邦久
                              法  官  蔡直青
                              法  官  包梅真
以上正本證明與原本無異。
如不服本判決應於收受本判決後10日內向本院提出上訴書狀，並
應敘述具體理由。其未敘述上訴理由者，應於上訴期間屆滿後20
日內向本院補提理由書狀（均須按他造當事人之人數附繕本）「
切勿逕送上級法院」。
                              書記官  李淑秋
中    華    民    國   100    年    6     月    30    日
附錄本案論罪科刑法條全文
毒品危害防制條例第10條：
施用第1級毒品者，處 6 月以上 5 年以下有期徒刑。
施用第2級毒品者，處 3 年以下有期徒刑。